臺灣新竹地方法院民事判決  
110年度訴字第259號
原      告  戴興宇 
訴訟代理人  楊一帆律師
被      告  張均弘  
訴訟代理人  蔡憲騰律師
            康皓智律師
上列當事人間請求損害賠償事件，本院於民國111年6月28日辯論
終結，判決如下：
    主  文
被告應給付原告新臺幣參拾萬元，及自民國110年3月27日起至清
償日止，按年息百分之五計算之利息。
原告其餘之訴駁回。
訴訟費用由被告負擔十分之四，餘由原告負擔。
本判決第一項得假執行。但被告如以新臺幣參拾萬元為原告預供
擔保，得免為假執行。
原告其餘假執行之聲請駁回。
　　事實及理由
一、原告主張：　　　　　　　　　　
(一)原告與訴外人丙○○於民國(下同)101年5月8日結婚，婚後育
    有一名未成年子女，家庭生活幸福美滿。嗣因訴外人丙○○於
    107年間藉由網路結識被告，經被告追求而發展婚外情，渠
    等竟於107年4月起至110年2月止，趁原告每週五晚間及國定
    假日休假前一日晚間攜幼子返回老家時，固定以每月2、3次
    之頻率於住家附近之MOTEL內發生性行為。
(二)嗣因訴外人丙○○欲與被告分手，被告不甘竟以要將婚外情一
    事告知原告之方式威脅之，並將其臉書大頭照更換為渠等之
    親密照、在臉書內張貼親密照，更以加原告及訴外人丙○○家
    人臉書之方式不斷騷擾，訴外人丙○○不堪其擾遂向原告坦白
    。
(三)被告與訴外人丙○○之婚外情行為，嚴重侵害原告之配偶權，
    且破壞伊原有之美滿家庭；被告之後之騷擾行為，亦造成原
    告莫大精神上痛苦與不堪。爰依民法第195條第3項之規定提
    起本訴，請求被告賠償精神慰撫金新臺幣(下同)80萬元，並
    聲明：1.被告應給付原告80萬元，及自起訴狀繕本送達翌日
    起至清償日止，按年息5%計算之利息。2.訴訟費用由被告負
    擔。3.願供擔保請准宣告假執行。
二、被告則以：
(一)訴外人丙○○於107年間與被告相識時，向伊誆稱其已離婚，
    並偽裝單親，以獨立扶養幼子為由向被告借款，致伊誤信雙
    方有發展可能，而每月借款生活費2萬元。迄經網友告知，
    訴外人丙○○以偽單身向他人詐騙借款生活費，伊方知受騙，
    乃於109年9月23日向訴外人丙○○表示「兩年半都在玩我啊」
    、「騙人、說謊、『隱瞞婚姻』、在來裝可憐要我付出」、「
    去騙人感情、隱瞞自己可憐身世玩弄別人感情在付出」等語
    ，足見被告係遭訴外人丙○○之欺瞞。
(二)為取回借款，雙方曾多次協談，被告曾傳訊「我想大家撕破
    臉，你當時欺騙你沒結婚的事情，我也應該讓你老公知道…
    你當初騙我你離婚要我每個月給你兩萬生活費…」等語予訴
    外人丙○○。嗣雙方於110年2月14日合意由訴外人丙○○以每月
    清償1萬元之方式，還款借款40萬元，此有訴外人丙○○曾表
    示「張先生我們剛剛在車上就已經說好了，再多我也沒有…
    」等語可證。然訴外人丙○○之後未依約還款，伊為保護自身
    利益，僅能透過臉書加入之式，提醒訴外人丙○○清償借款。
(三)是以，被告係遭訴外人丙○○之詐欺，主觀上不知其為有配偶
    之人，不具故意或過失；且雙方未發生性行為，原告復未舉
    證證明其精神受損，不符合侵權行為法則之要件。為此聲明
    ：1.原告之訴駁回。2.訴訟費用由原告負擔。3.如受不利益
    判決，願供擔保請准宣告免為假執行。
三、兩造不爭執事項：
(一)原告與訴外人丙○○於101年5月8日結婚，現婚姻關係存續中
    。
(二)原證2、3、4、5、6、7、10、11照片之形式真正。
(三)被告與訴外人丙○○於107年間開始交往成為男女朋友關係。
四、經本院協同兩造整理爭點如下：　
(一)被告與訴外人丙○○交往時或之後，是否知悉訴外人丙○○係有
    配偶之人？
(二)被告與訴外人丙○○交往後，是否曾與訴外人丙○○發生性行為
    ？
(三)原告依民法第195條第1項、第3項之規定，請求被告賠償精
    神慰撫金，有無理由？若有理由，金額為何？　　　　
五、本院判斷：
(一)被告與訴外人丙○○交往時或之後，是否知悉訴外人丙○○係有
    配偶之人？
　1.按當事人主張有利於己之事實，就其事實有舉證之責任，民
    事訴訟法第277條前段定有明文。查原告主張被告於與訴外
    人丙○○交往時或之後，即已知悉訴外人丙○○係有配偶之人乙
    節，業經證人甲○○於本院審理時，到庭結稱：伊約於5年前
    先認識訴外人丙○○，透過訴外人丙○○再約於3年前認識被告
    。無法確定被告於與訴外人丙○○交往之初，被告是否知悉訴
    外人丙○○有配偶；惟訴外人丙○○帶被告與伊認識時，被告就
    知此事，伊等外出聚餐時，曾聽到訴外人丙○○向被告表示現
    在在跟老公講電話，被告就會向旁躲避。伊等曾於109年8月
    2日一同參加路跑後前往KTV慶祝，結束後因訴外人丙○○酒醉
    ，被告在KTV及將訴外人丙○○送回家中樓下時，均曾請伊使
    用訴外人丙○○之手機聯絡其配偶即原告等語詳實(見卷第154
    -157頁)。而證人甲○○上開關於有一起去KTV及使用手機與原
    告聯絡等情，除經證人丙○○到庭所證實(見卷第157頁)外，
    且與原告所提出、被告不爭執其形式真正之照片相符(見卷
    第127-131頁)，堪信證人甲○○之證言應屬真實，而得採信。
  2.再者，證人乙○○亦曾到庭具結證述：伊係約於10餘年前先認
    識訴外人丙○○，透過訴外人丙○○約於3年前認識被告。不清
    楚訴外人丙○○與被告一開始之認識過程，惟伊於認識被告時
    ，被告即知訴外人丙○○有配偶。伊等曾於3年前之12月間一
    起去台北吃火鍋，當天原告來電，訴外人丙○○就說她老公打
    來，請我們不要講話。伊等還曾一同去逛夜市，當時原告打
    來視訊電話，訴外人丙○○有說她老公打來，需使用視訊，被
    告就往旁閃躲等語(見卷第157-159頁)。而證人乙○○上開所
    述，非但與原告所提出、被告不爭執其形式真正之照片相符
    (見卷第115-117頁)外，且經證人丙○○到庭所證實(見卷第15
    9頁)，證人丙○○復進一步供稱：107年4月當時被告知道伊有
    配偶，伊有告知被告說伊老公星期五晚上都會回公婆家，故
    週五晚上有空等語(見卷第160頁)，堪信證人乙○○及丙○○之
    證言亦應屬實，均可採信。則原告主張被告於與訴外人丙○○
    交往時或之後，知悉訴外人丙○○係有配偶之人等語，應認非
    虛，堪予採信。
　3.承上被告雖曾於109年9月23日及110年2月間，分別傳送內容
    包含「說謊」、「隱瞞婚姻」、「你當初欺騙你沒結婚的事
    …」之訊息予訴外人丙○○，有訊息內容在卷可稽(見卷第79、
    83頁)，惟此均為被告之單方陳述，且經證人丙○○到庭證述
    ：被告上開內容均非事實，他故意在那邊講等語明確(見卷
    第161-162頁)；參以被告亦未舉證說明其係迨至何時始知悉
    訴外人丙○○為有配偶之人，自難僅憑上開訊息內容，即逕為
    有利被告之認定。
　4.據此，足認被告於與訴外人丙○○交往期間，至遲應於三年前
    即已知悉訴外人丙○○為有配偶之人。原告此部分主張，應屬
    事實，堪可採信。至被告雖聲請傳訊證人蔡永富，意欲證明
    訴外人丙○○曾於聊天中談論自己已離婚，惟因渠等之聚會日
    期為107年11月，縱使被告此部分所辯為真，亦無法改變其
    在事後之交往期間，已知悉訴外人丙○○為有配偶之人此一事
    實，自無予以傳訊之必要，併附敘明。
(二)被告與訴外人丙○○交往後，是否曾與訴外人丙○○發生性行為
    ？
　1.原告主張被告有破壞其家庭生活之圓滿安全及幸福之交往行
    為，業據其提出被告之臉書照片、與訴外人丙○○之合照等件
    為證(見卷第19-21頁、29-39頁、115-121頁、129-131頁)。
    而觀上開照片，係被告與訴外人丙○○交往期間於各式場合之
    合照，渠等多為為頭部、臉頰相靠、身體相互依偎；被告曾
    嘟嘴作勢親吻訴外人丙○○，還曾將訴外人丙○○以公主抱方式
    抱離地面，訴外人丙○○則以雙手環抱被告肩頸；兩人曾十指
    緊扣或交疊相握，手上配戴相同款式之手環及戒指；被告甚
    有摟抱訴外人丙○○之動作；以及赤裸上半身與訴外人丙○○之
    合照，每張照片均顯親密，且拍照地點、場合均不相同，亦
    非一般朋友情誼與社交互動會出現之拍照姿勢。是以原告主
    張被告有破壞其家庭生活之圓滿安全及幸福之交往行為等語
    ，堪信為真。　　
  2.至關於被告於與訴外人丙○○交往期間，是否曾與訴外人丙○○
    發生性行為乙節，本院審酌證人丙○○之到庭供述：伊自107
    年4月間起與被告發展婚外情，並有發生性關係，頻率約為
    每月2、3次，最後一次在110年2月過年前，地點都是在我家
    附近的168汽車旅館等語明確(見卷第160頁)；且有背景似為
    旅館房間陽台，時間為夜間，被告赤裸上半身由訴外人丙○○
    自身後親密環搭，兩人各持紅酒杯之合照附卷足佐(見卷第3
    5頁)，衡諸一般常情，可認被告於與訴外人丙○○交往期間，
    應曾與訴外人丙○○發生性行為。　　　
(三)原告依民法第195條第1項、第3項之規定，請求被告賠償精
    神慰撫金，有無理由？若有理由，金額為何？　
　1.按因故意或過失，不法侵害他人之權利者，負損害賠償責任
    。故意以背於善良風俗之方法，加損害於他人者亦同；不法
    侵害他人之身體、健康、名譽、自由、信用、隱私、貞操，
    或不法侵害其他人格法益而情節重大者，被害人雖非財產上
    之損害，亦得請求賠償相當之金額；前開規定，於不法侵害
    他人基於父、母、子、女或配偶關係之身分法益而情節重大
    者，準用之，民法第184條第1項、第195條第1項前段、第3
    項分別定有明文。又所謂配偶權，係指配偶間因婚姻而成立
    以互負誠實義務為內容之權利，如明知為他人配偶卻故與之
    交往，其互動方式依社會一般觀念，已足以動搖婚姻關係所
    著重應協力保持共同生活圓滿安全幸福之忠實目的時，不得
    謂非有以違背善良風俗之方法，加損害於他人之故意，茍配
    偶確因此受非財產上之損害即精神上痛苦，自亦得依法請求
    賠償。準此，侵害配偶權之行為，不以通姦、相姦行為為限
    ，倘夫妻任一方與他人間存有背離一般社交行為之不正常往
    來，且逾越社會一般通念所能容忍之範圍，已達破壞婚姻共
    同生活之圓滿安全及幸福之程度者，即足當之。查本件被告
    既確曾與原告配偶丙○○為情侶關係之不倫交往，顯已逾社會
    一般通念所能容忍異性社交之範圍，並已達破壞原告婚姻生
    活之圓滿安全及幸福之程度，堪認確有侵害原告因配偶關係
    所生之身分法益且情節重大，並造成原告受有精神上之痛苦
    ，是原告依據上開規定，請求被告賠償其因配偶權遭侵害所
    受非財產上之損害，自屬有據。　
  2.次按，不法侵害他人之人格權，被害人受有非財產上損害，
    請求加害人賠償相當金額之慰撫金時，法院對於慰撫金之量
    定，應斟酌實際加害情形、所造成之影響、被害人痛苦之程
    度、兩造之身分地位經濟情形及其他各種狀況，以核定相當
    之數額。又精神慰藉金之核給標準固與財產上損害之計算不
    同，然非不可斟酌雙方身分資力與加害程度，及其他各種情
    形核定相當之數額（最高法院47年台上字第1221號、51年台
    上字第223號判決意旨參照）。是其金額是否相當，自應依
    實際加害情形與被害人所受之痛苦及雙方之身分、地位、經
    濟狀況、權利人與被害人間親疏關係等情形決定之。本院審
    酌原告與訴外人丙○○育有一子，108年度所得給付總額為813
    ,845元，財產所得為5筆不動產；被告之108年度之所得總額
    為0元，名下有汽車1輛，有兩造之稅務電子閘門財產所得調
    件明細表在卷可查（見卷第51-56頁），併衡量兩造之學歷
    、身分、地位、經濟能力以及原告精神上痛苦等一切實際情
    況，認原告請求被告賠償精神慰撫金80萬元，尚屬過高，應
    予酌減為30萬元為適當，逾此範圍之請求，即非有據，不應
    准許。
六、綜上，原告依侵權行為法律關係，請求被告給付30萬元，及
    自起訴狀繕本送達翌日(即110年3月27日)起至清償日止，按
    年息5%計算之利息，為有理由，應予准許；逾此部分之請求
    ，則屬無據，應予駁回。
七、本判決所命被告給付之金額未逾50萬元，應依民事訴訟法第
    389條第1項第5款之規定依職權宣告假執行，是原告陳明願
    供擔保聲請宣告假執行，核無必要，併此敘明。至原告其餘
    假執行之聲請，因該部分訴之駁回而失所依據，應併予駁回
    。被告陳明願供擔保免為假執行，經核與規定相符，茲酌定
    相當之擔保金額為原告提供相當之擔保，免為假執行。
八、本件事證已臻明確，兩造其餘攻擊防禦方法及所提證據，核
    與判決結果不生影響，爰不逐一論述，併此敘明。
九、據上論結，本件原告之訴為一部有理由、一部無理由，依民
    事訴訟法第79條、第389條第1項第5款、第392條第2項，判
    決如主文。
中　　華　　民　　國　　111 　年　　7 　　月　　12　　日
                  民事庭  法  官   張百見
以上判決正本係照原本作成。　　　　　　　　　
如對本判決上訴，須於判決送達後20日內向本院提出上訴狀。如
委任律師提起上訴者，應一併繳納上訴審裁判費。
中　　華　　民　　國　　111 　年　　7 　　月　　12　　日
                          書記官   林琬茹